【裁判字號】    97,交聲,514
【裁判日期】    970723
【裁判案由】    聲明異議
【裁判全文】
臺灣臺南地方法院交通事件裁定         97年度交聲字第514號
移送機關    交通部公路總局嘉義區監理所臺南監理站
異議人即
受處分人    甲○○
上列受處分人因違反道路交通管理處罰條例案件，對於交通部公
路總局嘉義區監理所臺南監理站民國97年5月6日所為之裁決處分
（處分案號：嘉監南字第裁74-Z00000000號），聲明異議，本院
裁定如下：
    主  文
異議駁回。
    理  由
一、原處分意旨略以：異議人即受處分人甲○○（下稱異議人）
    所有之牌照號碼2603-GK號自用一般小客車，於民國（下同
    ）97年2月9日14時06分，行經國道三號南下52.9公里處，因
    行駛高速公路違規行駛路肩，遭內政部國道公路警察局第一
    警察隊汐止分隊員警逕行製單舉發，嗣經交通部公路總局嘉
    義區監理所台南監理站（下稱移送機關）以其違規事證明確
    ，依道路交通管理處罰條例第33條第1項第9款、第63條第1
    項第1款（原裁決書漏載第1款）及違反道路交通管理事件統
    一裁罰標準表之規定，裁處罰緩新臺幣（以下同）4,000元
    ，並記違規點數1點。
二、本件聲明異議意旨略以：
  (一)從警方所附的照片看來，異議人所有牌照號碼2603-GK號自
    用一般小客車（下稱系爭車輛）的外側 (即右側)車道上仍
    然出現其他車輛，由此證明，系爭車輛並未行駛路肩。裁決
    書上面寫著系爭車輛外側車道上這輛車是警車，但是從這輛
    車的照片中之外型上看來，沒有任何標誌 (或證據)足以證
    明它是警車，顯然它只是一般民眾的車輛而已；不能說警方
    說它是警車，它就是警車，要有證據才行。
  (二)裁決書上面寫著系爭車輛右側為避車彎，但是從照片上證據
    看來，未註明該避車彎地點里程數及所在位置，根本無法證
    明該處是避車彎，此說法顯然太牽強，系爭車輛右側顯然就
    是外側車道；不能說警方說它是避車彎，它就是避車彎，要
    有證據。（況且如果假設該外側車道就算是避車彎，從警方
    所附的照片之唯一證據看來，也可能有如下之情形：「系爭
    車輛於緊急情況暫停於避車彎，該避車彎內也停有另一輛一
    般民眾的車輛《無警車標誌》，而此時系爭車輛恰由避車彎
    駛入道路中」。如此，依法律無罪推定原理，不足以證明系
    爭車輛行駛路肩，為此，聲明異議等語。
三、按汽車行駛於高速公路、快速公路或設站管制之道路，不遵
    使用限制、禁止、行車管制及管理事項之管制規則而有未依
    規定使用路肩之行為者，處汽車駕駛人新臺幣3,000元以上
    6,000元以下罰鍰，並記違規點數1點。道路交通管理處罰條
    例第33條第1項第9款及第63條第1項第1款分別定有明文。
四、經查:
  (一)移送機關指稱異議人於上揭時、地駕駛所有之系爭車輛行駛
    高速公路時，有違規行駛路肩一節，有內政部警政署國道公
    路警察局97年3月10日公警局交字第Z00000000號舉發違反道
    路交通管理事件通知單1份在卷可稽，並有違規行為之採證
    照片8幀附卷可憑，有鑑於此，異議人於上述時、地有駕車
    行駛路肩之違規之行為當可認定。
  (二)惟異議人辯稱其未駕車行駛於路肩，舉發照片並無法證明其
    所行駛之車道為路肩云云，然：按所謂「路肩」，係指設於
    車道之外側，路面邊線與護欄或邊溝間之部分；復參以道路
    交通標誌標線號誌設置規則第183條第1項前段規定：「路面
    邊線，用以指示路肩或路面外側邊緣之界線。其線型為白實
    線，線寬為15至20公分，整段設置。」，由舉發照片觀之，
    系爭車輛於前開時、地，係行駛於車道外側與路面護欄之間
    ，且其行駛之左側路面邊線，係標繪用以指示路肩或路面外
    側邊緣之白色「實線」，故異議人前開所辯，實不足採，是
    異議人於高速公路上違規行駛路肩之事實，應堪認定。
五、綜上所述，異議人於前揭時、地駕駛系爭車輛行駛高速公路
    違規使用路肩之事實，應堪認定。則移送機關據以援引道路
    交通管理處罰條例第33條第1項第9款、第63條第1項第1款及
    違反道路交通管理事件統一裁罰標準表之規定，裁處異議人
    罰鍰新台幣4,000元，並記違規點數1點，核無違誤或不當，
    從而，本件異議並無理由，應予駁回。
六、據上論斷，應依道路交通管理處罰條例第87條第2項、道路
    交通案件處理辦法第19條，裁定如主文。
中    華    民    國    97    年    7     月    23    日
                      交通法庭  法  官  陳淑勤
以上正本證明與原本無異。
如不服本裁定，應於送達後5日內，向本院提出抗告狀。
                                書記官  陳金堂
中    華    民    國    97    年    7     月    23    日


司法院資訊處製作；財團法人民間司法改革基金會備份。
